【裁判字號】    97,易,479
【裁判日期】    970725
【裁判案由】    妨害家庭
【裁判全文】
臺灣板橋地方法院刑事判決              97年度易字第479 號
公  訴  人  台灣板橋地方法院檢察署檢察官
被      告  乙○○
選任辯護人  黃勝文律師
            林彥苹律師
            李進成律師
被      告  丙○○
上列被告等因妨害家庭案件，經檢察官提起公訴（九十七年度調
偵字第三七號），本院判決如下：
    主      文
乙○○有配偶而與人通姦，處有期徒刑肆月。如易科罰金，以新
台幣壹仟元折算壹日。
丙○○與有配偶之人相姦，處有期徒刑肆月。如易科罰金，以新
台幣壹仟元折算壹日。
    事      實
一、丙○○於民國九十六年五月間，任職於乙○○及其妻甲○○
    共同經營之漫畫店擔任員工，因而得知乙○○已婚。詎丙○○明知乙○○為有配偶之人，竟基於相姦之犯意，乙○○則
    明知自己為有配偶之人，竟基於通姦之犯意，於九十六年十
    一月十一日晚間七時許，在台北縣新莊市○○路一八八巷三
    弄一號三樓乙○○租屋處發生性交行為而相姦及通姦。嗣為
    甲○○發覺，報警處理，因而查知上情。
二、案經甲○○訴由台北縣政府警察局新莊分局報告台灣板橋地
    方法院檢察署檢察官偵查起訴。
    理      由
一、訊據被告乙○○、丙○○二人固不否認有於前開時、地，同
    處一室，衣衫不整，為甲○○發覺等事實，惟矢口否認有何
    犯行，辯稱：當時伊等在愛撫，正要發生性關係，但尚未發
    生性關係云云。
二、本院查：
（一）按婚姻與家庭為社會形成與發展之基礎，受憲法制度性保
      障（參照司法院釋字第三六二號、第五五二號解釋）。婚
      姻制度植基於人格自由，具有維護人倫秩序、男女平等、
      養育子女等社會性功能，國家為確保婚姻制度之存續與圓
      滿，自得制定相關規範，約束夫妻雙方互負忠誠義務。性
      行為自由與個人之人格有不可分離之關係，固得自主決定
      是否及與何人發生性行為，惟依憲法第二十二條規定，於
      不妨害社會秩序公共利益之前提下，始受保障。是性行為
      之自由，自應受婚姻與家庭制度之制約。婚姻關係存續中
      ，配偶之一方與第三人間之性行為應為如何之限制，以及
      違反此項限制，應否以罪刑相加，各國國情不同，應由立
      法機關衡酌定之。刑法第二百三十九條對於通姦者、相姦
      者處一年以下有期徒刑之規定，固對人民之性行為自由有
      所限制，惟此為維護婚姻、家庭制度及社會生活秩序所必
      要（司法院大法官會議釋字第五五四號解釋意旨參照）。
（二）上揭有關被告丙○○如何於前開時、地，得知被告乙○○
      為有配偶之人，復前往被告乙○○租屋處，與被告乙○○
      同處一室，為告訴人甲○○發覺時，被告丙○○上半身有
      穿衣服，下半身未著衣物，被告乙○○則全身赤裸等事實
      ，為被告二人所不否認，並經證人甲○○於本院審理時到
      庭證述明確，應堪認定。
（三）而被告二人孤男寡女，衣衫不整，同處一室，被告乙○○
      當時已與被告丙○○發生愛撫行為，呈勃起狀態，復趴伏
      在被告丙○○身上，以棉被蓋住二人等情，為被告二人以
      證人身分於本院審理時結證明確，核與證人甲○○證述之
      情節相符，堪信被告二人確實正進行性行為無訛。被告二
      人辯稱當時正要進行性關係，尚未發生性關係云云，核與
      事證不符，亦與常情有違，顯係事後卸責之詞，不足採信
      。
（四）綜上所述，本案事證明確，被告二人犯行，洵堪認定。
三、核被告乙○○所為，係犯刑法第二百三十九條前段之通姦罪
    ；核被告丙○○所為，則係犯刑法第二百三十九條後段之相
    姦罪，應科以同條前段之刑。
四、爰審酌被告二人各自之素行、犯罪之動機、目的、手段，犯
    罪所生之危害，及犯罪後之態度等一切情狀，分別量處如主
    文所示之刑，並諭知如易科罰金之折算標準，以示懲儆。
據上論斷，應依刑事訴訟法第二百九十九條第一項前段，刑法第
二百三十九條、第四十一條第一項前段，刑法施行法第一條之一
，判決如主文。
本案經檢察官彭聖斐到庭執行職務。
中    華    民    國    97    年    7     月    25    日
                  刑事第六庭?法  官  林鈺琅
上列正本證明與原本無異。
                              書記官  林蔚然??
中    華    民    國    97    年    7     月    25    日
附錄本案論罪科刑法條全文：
刑法第239 條：
  有配偶而與人通姦者，處一年以下有期徒刑；其相姦者亦同。


司法院資訊處製作；財團法人民間司法改革基金會備份。
